【裁判字號】    89,上,548
【裁判日期】    891009
【裁判案由】    給付承攬報酬
【裁判全文】
臺灣高等法院民事判決                              八十九年度上字第五四八號
    上  訴  人  萬宜成營造工程有限公司
    法定代理人  劉日燦
    訴訟代理人  邱俊哲律師
    被 上訴 人  內政部營建署（第二辦公室）設台北市○○路○段三四二號
    法定代理人  林益厚        .
    訴訟代理人  何兆龍律師
右當事人間給付承攬報酬事件，上訴人對於中華民國八十九年三月二十八日臺灣臺北
地方法院八十八年度訴字第四三八六號第一審判決提起上訴，本院判決如左：
    主    文
原判決關於駁回上訴人後開第二項之訴部分及該部分假執行之聲請，及訴訟費用之裁
判均廢棄。
被上訴人應給付上訴人新台幣壹佰零陸萬零佰伍拾陸元及自民國八十八年六月六日
起至清償日止，按年息百分之五計算之利息。
其餘上訴駁回。
第一、二審訴訟費用由被上訴人負擔四分之一，餘由上訴人負擔。
本判決命被上訴人給付部分，於上訴人以新台幣拾伍萬元供擔保後，得假執行，但
被上訴人如於假執行程序實施前以新台幣壹佰零陸萬零佰伍拾陸元預供擔保，得免
為假執行。
    事    實
甲、上訴人方面：
壹、聲明：
  一、原判決廢棄。
  二、被上訴人應給付上訴人新台幣（下同）四百三十七萬六千五百八十元及自民國
      八十八年六月六日起至清償日止按年息百分之五計算之利息。
  三、第一、二審訴訟費用由被上訴人負擔。
  四、上訴人願供擔保請准宣告假執行。
貳、陳述：除與原判決記載相同者外，補稱略以：
  一、按「依照當事人一方預定用於同類契約之條款而訂定之契約，為左列各款之約
      定，按其情形顯失公平者，該部分約定無效：一減輕或免除預定契約條款之當
      事人之責任者二加重他方當事人之責任者三使他方當事人拋棄或限制其行使權
      利者」。又「在債權人遲延中，債務人僅就故意或重大過失，負其責任」。民
      法第二百四十七條之一、第二百三十七條分別定有明文。
    (一)本案經查路面工程密度試驗核可與否與次階段要徑作業如級配之舖築、滾壓及
      瀝青路面之施作，有密不可分之絕對關係。故台灣省政府住宅及都市發展局辦
      理工程工期核算要點第五點第一項第四款乃規定「路面等工程密度試驗時，經
      由本局工地工程司認定，未能如期檢驗，致次階段要徑作業不能進行者應不計
      工期。但如試驗不合格需重加滾壓等改善者，不在此限」（參原證三）。本件
      有關路面工地密度試驗乃由被上訴人指定之工程司李建忠指定（參原證四），
      經中華顧問工程公司依其指定試驗結果，均符規定，並由上開工程司於八十五
      年十二月三十一日出具試驗結果報告（參原證四）。孰知被上訴人不認同上開
      試驗，執意另外自行試驗，該工程之次階段工程上訴人祇得停工，而被上訴人
      遲至八十六年二月二十七日始完成全部試驗，而試驗結果與中華顧問工程公司
      所做試驗結論完全相同，上開遲誤工期共計五十六日，自應扣除。
    (二)按上開工程密度試驗，既需經被上訴人工地工程司認定，始得為次階段要徑作
      業，不論日曆天抑工作天，均應一併適用，方屬衡平，上開被上訴人所製定有
      關工期核算之規定，顯係減輕被上訴人之責任而加重上訴人之責任。況本件不
      得施工之情形既非可歸責上訴人之事由（不論晴雨天，於被上訴人認可試驗結
      果前，上訴人均不得施工），上開規定，顯失公平，依據民法第二百四十七條
      之一規定，應屬無效，乃原審依據上開規定為不利於上訴人之判決，顯有違誤
      。
    (三)有關密度試驗後，次階段級配鋪設工程，上訴人確自八十五年十二月二十九日
      以後即無法施工，此由被上訴人庭呈之監工日報表，於該日表上累計完成數量
      均止於「一二四九二」立方米，及至八十六年二月二十五日被上訴人知情其試
      驗結果復通知施工後，連同此間下雨沖刷流失補作，該日完成「一○六八」立
      方米，累計完成「一二九一二」立方米，即可印證。此間上訴人雖有出工，惟
      係針對其他非本項工程部分，此由監工日報表所載施工項目，亦足佐證（參原
      證七），顯見原審判決所謂不影響上訴人施工之說，應有誤會。
    (四)系爭承攬合約中雖載明對於「展延工期之請求，被上訴人有核算權利，承包商
      不得異議」，然上開約定顯已違反民法第一百四十八條、第二百四十七條之一
      及公平交易法第二十四條規定而無效。且上開約定僅對「以提出請求經被上訴
      人核算者」而言，並不包括「已請求未核算」部分。本項路面工程密度試驗遲
      延之工期，既未經被上訴人核算應給予若干合理工期（參原證二），自屬「已
      請求未核算」，當然無所謂「承包商不得異議」之情事。
  二、再者，依據被上訴人發給之工程補充說明書第十四條，停工原因非可歸責於承
      包商者，得以實際停工日數加計交通維持費及環境維護費。
    (一)本件因被上訴人原因停工二百零五日曆天，依被上訴人核定每日上開費用為二
      千零十一元（十八萬一千零十八元除以九十日），總計應給付上訴人四十一萬
      二千三百十八元，被上訴人僅給付十八萬一千零十八元，差額二十三萬一千三
      百元，上訴人自得一併請求（參原證六）。
    (二)本件被上訴人雖依審計部台灣省台北縣審計室八十八年五月十八日審北字四第
      八八三六三三號函認為「本項費用總結算日數，最高不得超過原訂工期一‧五
      倍為限」，而僅同意給付九十日曆天計算之上開費用，惟查兩造簽約時並無上
      開最高工期一‧五倍上限之規定，被上訴人自不得以嗣後變更之命令為拒絕給
      付之依據。原審疏未審酌上開工程補充說明書第十四條之規定，竟以投標須知
      補充規定為依據，駁回上訴人之請求，實有未洽，蓋被上訴人果若無庸給付，
      其又何以核給上訴人十八萬一千零十八元？
、證據：援用原審所為之立證方法。
乙、被上訴人方面：
壹、聲明：
  一、上訴駁回。
  二、如受不利判決，被上訴人願供擔保，請准免予宣告假執行。
  三、第二審訴訟費用由上訴人負擔。
貳、陳述：除與原判決記載相同者外，補稱略以：
  一、查系爭工程係採「日曆天」計算非以「工作天」計算，因此，上訴人從原審至
      本院一再援引之工期核算要點第五條第一項第四款之規定，即與本件工程係以
      「日曆天」核算不符，蓋該條款之適用情形係以「工作天」核算才有適用，合
      先敘明。
  二、次查，依據系爭工程合約第五條之約定，被上訴人即業主對於上訴人即承商所
      提展延工期之請求有核算的權利，承商即上訴人不得異議，因此，被上訴人依
      約自有核算之權，上訴人並無異議之權利。蓋被上訴人為公家單位，不僅一切
      須依法行政，且所有之增減數量、變更設計，皆需審計程序，凡此皆需花費許
      多時間，因此，才有此條之約定，以避免得標廠商延緩工期，但本條之約定亦
      僅在業主即被上訴人有核算之權，並非上訴人不得聲請展延，故本條之約定並
      無不公平之處。另營建署即被上訴人所有工程皆依法定之招標程序公開招標，
      所有之文件、圖說皆在投標前由各廠家閱覽後投標，所以，上訴人臨訟時才稱
      不利於其之條文有違法之嫌，實屬飾詞，且與公開投標之精神不符，對其他廠
      家亦不公平。
  三、又查，本件工程係「林口新鎮第三期、第四期開發計劃道路工程Ａ一標Ａ─一
      ─一、Ａ─二─五雨水下水道及污水下水道工程暨自來水系統第一標Ａ自來水
      管線」之工程，該工程包含數個工作項目，須在一百八十個日曆天完成。換言
      之，本件工程並非僅有「密度試驗，次階段級配舖設工程」，因此，上訴人徒
      以「級配舖設工程」之工程數量未增加聲稱其無法施工，實無理由。蓋依雙方
      所承認之監工日報表可證，上訴人皆正常出工，倘因密度試驗，而無法級配舖
      設僅係此一工作項目，其他之工作項目上訴人皆有在進行施作，否則，何以監
      工日報表之出工人數皆係正常出工，上訴人在有正常出工之情形下，供稱其無
      法施作，實不知理由何在？且此與工期核算要點第七條之規定亦不符。
  四、再查，上訴人以被上訴人「重機械隊施作整地工程界面衝突，又因電力、電信
      、瓦斯、自來水等管線單位配合進場埋管時間不一，致延誤工期，另又以施作
      Ｌ型側溝、人行道、不鏽鋼欄杆等原因要求追加工期，認被上訴人所同意展延
      工期過少，於八十七年九月二十二日函請被上訴人展延工期，然被上訴人亦於
      同年十月二十二日函告上訴人補齊所稱可歸責被上訴人原因致展延工期之證據
      及計算表以供核辦，然上訴人皆未補足文件，其後於八十八年三、四月複驗及
      結算，被上訴人依雙方合意之資料，決定展延工期四百二十天，而上訴人於彼
      時亦未異議且未作保留之意思表示，並在結算書上用印且請領款項，故上開部
      分上訴人及被上訴人已合意一致，上訴人實無事後再予推翻之理由，且其所據
      與「工期核算要點」之規定亦不符。
  五、另查，八十八年六月八日上訴人曾簽妥「發包工程竣工計價單」（參上證一）
      予被上訴人，該單上載明「本單所計價款已核對無訛謹此簽認」，而該單上即
      載明「逾期罰款」四百十四萬五千二百八十元，顯見兩造對此逾期天數及扣款
      已無異議，上訴人於事後再推翻前揭結算書，實不合法。
  六、本件工程係經公開招標程序而訂約，並無公平交易法、民法第二百四十七條之
      一之適用。
、證據：除援用原審提出者外，補提發包工程竣工計算單影本乙份為證。
丙、本院依職權傳訊證人李建忠、陳政平、游財添。
    理    由
一、本件上訴人主張：其以八千一百二十八萬元承攬被上訴人發包之系爭工程，兩造
    簽有系爭工程契約，約定全部工程應於一百八十日曆天完工，伊自八十四年六月
    二十八日起即依被上訴人指示開工，業於八十六年十二月十九日完工，施工初期
    即因被上訴人之重機械隊施作整地工程界面衝突，又因電力、電信、瓦斯、自來
    水等管線單位配合進場埋管時間不一，以致遲延至八十五年十月二十四日始全部
    埋設完成，共遲延四百八十四日曆天，扣除此間不計工期三十三日曆天，實際遲
    延四百五十一日曆天，被上訴人竟僅同意延展三百六十日曆天，相差之九十一日
    曆天既係被上訴人相關管線配合遲延所致，顯屬不可歸責伊之事由，自應不計入
    工期；另系爭工程有關工地密度試驗乙項因被上訴人未如期檢驗，伊乃委請中華
    公司試驗，中華公司業於八十五年十二月三十日會同兩造完成試驗，認伊施工已
    符合規定，但被上訴人卻執意另外自行試驗，並遲至八十六年二月二十七日始完
    成試驗，試驗結果與中華公司之試驗結果相同，然伊卻因而無法為次階段級配鋪
    築、滾壓及瀝青施工，顯可歸責於被上訴人所致，依系爭工期核算要點第五條第
    一項第四款規定，上開延誤工期五十六日應不計工期；又伊施工時，因被上訴人
    另案整地工程施工，施作臨時便道造成擋土牆缺口與鄰地高差過大，為免路基蹋
    陷，經被上訴人先後於八十五年十一月一日、同月二十八日召開現地會勘後，始
    於同年十二月二十七日決定追加施作十七公尺長之擋土牆，並配合該路段之Ｕ溝
    、Ｌ型側溝、人行道、不鏽鋼欄杆等相關工程施作，肇致伊已施作部分需拆除重
    作，遲延共五十七日曆天，被上訴人僅同意展延二十一日曆天，相差三十六日曆
    天亦應不計工期，可知尚有一百八十三日曆天應不計工期，詎被上訴人竟僅同意
    延展工期四百二十天，並以伊遲延五十一日而依合約總價每日千分之一罰違約金
    四百一十四萬五千二百八十元，顯屬不當。再依被上訴人發給之工程補充說明書
    第十四條約定，停工原因非可歸責於被上訴人者，得以實際停工日數加計交通維
    持費及環境維護費予伊，本件因可歸責於被上訴人之原因致停工二百零五日曆天
    ，以被上訴人核定每日上開費用二千零一十一元計算，被上訴人應給付上訴人四
    十一萬二千三百一十八元，被上訴人僅給付一十八萬一千零一十八元，尚不足二
    十三萬一千三百元。以上二項依承攬之法律關係求為判命被上訴人給付四百三十
    七萬六千五百八十元，及自八十八年六月六日起至清償日止，按年利率百分之五
    計算利息之判決。
二、被上訴人則以：系爭工程係採日曆天計算工期，而非採工作天計算工期，自無系
    爭工期核算要點第五條第一項第四款規定之適用，另上訴人請求展延工期之聲請
    書係早於結算書製作用印前，而伊亦去函請其補齊展延工期之資料，然其直至核
    算工期，結算工程款皆未補足資料，且對伊結算之工期亦無異議，顯見兩造在用
    印於結算書時對工期之計算、延續、扣款皆已意思表示合意一致，並繕寫於工程
    結算書內，上訴人於結算時對於工期部分並無保留約定或於結算時提出異議，且
    該工程款已經由上訴人領取，顯見兩造對於工期之結算已有合意，故上訴人於領
    得工程款後再提出本訴，即有未合，又上訴人所欲請求展延工期之時段，依監工
    日報表所載，上訴人皆有出工之記載，並無影響上訴人施工之情事，要與系爭工
    期核算要點不符，再依系爭工程契約第五條約定，伊對於上訴人所提之展延工期
    之請求有核算權，上訴人不得異議；再依「投標須知補充規定」第三十七條之規
    定，交通維持費及環境維護費本應由上訴人負擔，惟伊鑑於展延工期四百二十天
    過鉅，因此簽報核准給予上訴人如結算書上之金額，且依系爭合約附件「道路工
    程補充說明書」中亦未有得以實際停工日數加計交通維持費及環境維護費之規定
    ，是上訴人請求伊給付上開費用亦無理由等語，資為抗辯。
三、查本件上訴人主張其承攬被上訴人發包之系爭工程，總價為八千一百二十八萬元
    ，兩造並簽有系爭工程契約，約定全部工程應於一百八十日曆天完工，上訴人自
    八十四年六月二十八日起開工，迄至八十六年十二月十九日完工，被上訴人展延
    工期四百二十天之事實，業據其提出系爭工程契約及台灣省住都局函等件為證，
    並為被上訴人所不爭，應堪信上訴人此部分之主張為真實。
四、至上訴人主張系爭工程因可歸責於被上訴人之事由致遲延工期共一百八十三日曆
    天，與被上訴人所謂上訴人遲延五十一日曆天工期相抵，上訴人實已提前完工之
    事實，則為被上訴人所否認，經查：
  (一)、系爭工期核算要點第二點即規定其適用之工期分為工作天及日曆天二種，另同
      要點又將「工作天之含意」、「日曆天之含意」及「不計工作天之核算規定」
      、「不計日曆天之核算規定」分別標列在第四點、第七點、第五點、第八點，
      可見工作天與日曆天二者顯有不同（但依系爭工期核算要點第十點記載，二者
      均得依該規定所定情事申請展延工期）（見一審卷第十六頁）。系爭工程完成
      期限為一百八十「日曆天」，此觀系爭工程契約第五條第二項約定自明，（同
      上卷第十三頁反面）是以系爭工程關於工程期限之爭議，應適用系爭工期核算
      要點有關日曆天之規定，該要點第五點「不計工作天之核算規定」並不適用於
      本件有關工期之爭議；況依兩造所不爭之監工日報表記載（見同上卷第二－一
      ０頁），上訴人之出工人數在被上訴人就系爭工程工地密度重行試驗前後並無
      區別，可見被上訴人於上訴人委請中華公司試驗系爭工程工地密度外，另重行
      試驗系爭工程工地密度之行為，並不影響上訴人之施工，難認被上訴人有可歸
      責之情事。準此，上訴人以被上訴人嗣後另行試驗系爭工程工地密度之結果與
      中華公司之試驗結果相同，其因被上訴人之試驗而無法為次階段級配鋪築、滾
      壓及瀝青施工，顯可歸責於被上訴人所致，依系爭工期核算要點第五點第一項
      第四款規定，上開延誤之五十六日應不計工期云云，自無足採。
  (二)、系爭工期核算要點第八點「不計日曆天之核算規定」第(二)項記載「受左列本局
      （甲方即被上訴人）原因影響致全部工程停工『並經核准』者，得列為『不計
      日曆天』：1.因取得用地、拆遷障礙物、測釘中心樁及遷移電力、電信、給水
      灌溉圳路等設備影響，致全部工程無法進行而停工者。2.因辦理變更設計致全
      部工程無法進行而停工者。3.因本局供應材料、機具未運達工地或臨時發生之
      本局（甲方）原因，致全部工程無法進行而停工者。」，同要點第十點亦規定
      「不論所訂工期為『工作天』或『日曆天』，凡有左列情事之一者，得申請展
      延工期：(一)因取得用地、拆遷障礙物、測釘中心樁及遷移電力、電信、給水灌
      溉圳路等設備以及變更設計或供給材料，供應機具未運達工地等屬本局（甲方
      即被上訴人）原因，而影響部分工程之施工時，可於原因消失後，按其實際影
      響施工程度核算所需天數展延工期。(二)（略）。(三)因變更設計增加工程數量時
      ，得按實際需要展延工期。(四)（略）。」（見一審卷第十六頁精算要點），可
      知：不計日曆天之情形除符合該要點第八點所定原因致影響全部工程停工外，
      尚需經被上訴人之核准始可；至於得申請展延工期之情形除該要點第十條所列
      各款事由外，依舉重以明輕之原則，尚需被上訴人按實際影響施工程度核算定
      其展延之工期，此際上訴人必得備妥合於該要點第十點所列各款事由及實際影
      響其施工程度之資料以供被上訴人核算，非謂一經上訴人申請，被上訴人即須
      無條件同意其展延工期。本件上訴人曾於八十七年九月二十二日致函被上訴人
      林口工程組略以系爭工程因各項障礙、管線單位配合施工及變更追加工程等因
      素，聲請展延工期五百三十三日曆天云云，惟並未提出相關佐證文件資料供被
      上訴人核算，被上訴人曾於八十七年十月二十日以口頭方式催請上訴人提出該
      等文件資料，復於八十七年十月二十二日以都林工字第二八九０號函通知上訴
      人於八十七年十一月十五日前補齊相關資料送工程組核辦，惟上訴人均置之不
      理，有被上訴人所提兩造書函為證（見原審卷第一二九－一三二頁），並為上
      訴人所不爭執，堪予採信。是故被上訴人依上訴人八十七年九月二十二日信函
      所附說明內容自行核算定展延工期四百二十日曆天，並於八十八年三月四日以
      八八住都工字第０一三六九六號函復上訴人，上訴人亦未加以異議，嗣兩造即
      據該函文所示展延工期四百二十日曆天之原則辦理工程結算，有被上訴人所提
      為上訴人所不爭之工程驗收紀錄、工程結算及工程結算書總表（重編）等件在
      卷可稽（見本院卷第七四－七五頁），亦經證人李建忠、游財添到庭證述綦詳
      （本院卷第六七－七二頁、九三－九八頁），且工程結算及工程結算書總表（
      重編）右下方均蓋有「本工程結算數量及金額，本廠商同意特此簽認」等字樣
      ，並經上訴人簽章，參以上訴人於工程結算時對於展延工期部分未有保留約定
      ，亦未於結算時提出異議，並已領取該筆工程款，足徵上訴人確已同意被上訴
      人就其申請展延工期由五百三十三日曆天核減為四百二十日曆天，兩造對於工
      期之結算已有合意，上訴人嗣再主張應展延工期一百八十三日曆天云云，自有
      違誠信原則，要無足採。
  (三)、系爭工程工期為一百八十日曆天，兩造已合意展延工期四百二十日曆天，合計
      工期六百日曆天，系爭工程於八十六年十二月十九日完工，計九百零六日曆天
      ，期間扣除停工二百零五日曆天、不計工期五十日曆天，實際工作六百五十一
      日曆天，可知上訴人施作系爭工程逾期五十一日曆天始完工，是以被上訴人依
      系爭工程契約對上訴人罰以違約金，於法尚無不合，上訴人主張因可歸責於被
      上訴人之事由致遲延工期共一百八十三日曆天，與被上訴人所謂其遲延五十一
      日曆天工期相抵，其實已提前完工云云，亦無可取。
五、惟按「損害之發生或擴大，被害人與有過失者，法院得減輕賠償金額：：。」民
    法第二百十七條第一項定有明文，又「：：此項規定之適用，原不以侵權行為之
    法定損害賠償請求權為限，即契約所定之損害賠償除有反對特約外，於計算賠償
    金額時，亦難謂無其適用：：」最高法院五十四年台上字第二四三三號著有判例
    ，經查本件系爭工程無法繼續施工，時斷時續，有下列之因素：
  (一)、本件有關工地密度試驗，財團法人中華顧問工程公司（下稱中華公司）於八十
      五年十二月三十日會同兩造完成試驗，符合規定（見原審卷第十八頁）。惟被
      上訴人應注意已無再試驗必要卻執意另外自行試驗，此間因受東北季風影響，
      大小雨不斷，被上訴人遲至八十六年二月二十七日始完成全部十七組試驗，試
      驗結果與中華公司所做試驗相同，惟上訴人卻因被上訴人自行試驗而無法為次
      階段級配鋪築、滾壓及瀝青施工。為等待第二項之試驗，影響上訴人繼續施工
      。
  (二)、系爭工程，上訴人依據被上訴人指示於八十四年六月二十八日開工，開工伊始
      ，即因被上訴人「重機械隊施作整地工程界面衝突，又因電力、電信、瓦斯、
      自來水等管線單位配合進場埋管時間不一，而影響遲延至八十五年十月二十四
      日始全部埋設完成，共遲延四百八十四日曆天為兩造所不爭。
  (三)、系爭工程施工時，因被上訴人另案整地工程施工，施作臨時便道造成擋土牆缺
      口與鄰地高差過大，為免路基蹋陷，經被上訴人於八十五年十一月一日召開現
      地會勘，無法處理，又於同年月二十八日再次召開現地會勘，始決定追加施作
      十七公尺長之擋土牆，並配合該路段之Ｕ溝、Ｌ型側溝、人行道、不鏽鋼欄杆
      等相關工程施作，影響上訴人已施作部分需拆除重作為被上訴人所不爭，上開
      因素造成系爭工程之遲延，因申請延展工期又須經被上訴人之同意，上訴人因
      程序之不合等事由而造成遲延日數不被被上訴人同意延期，是以上開因素實係
      上訴人遲延擴大之因素，被上訴人難謂非「與有過失」，本院審酌其情節，被
      上訴人應負十分之二之過失責任，上訴人則應負十分之八之給付責任，則本件
      之違約金數額應為三百三十一萬六千二百二十四元。
六、另上訴人主張依道路工程補充說明書第十四條規定（見原審卷第一九五頁），停
    工原因非可歸責於被上訴人者，得以實際停工日數加計交通維持費及環境維護費
    予上訴人，本件因可歸責於被上訴人之原因致停工二百零五日曆天，被上訴人應
    給付其四十一萬二千三百一十八元，然被上訴人僅支付一十八萬一千零一十八元
    ，尚不足二十三萬一千三百元之事實，非惟為被上訴人所否認，且查道路工程補
    充說明書第十四條係規定「本工程施工中：1.挖填方及鋪築級配料在運離或未鋪
    築瀝青面層前項材料堆置存放時，均應適度洒水以防塵土飛揚，放置工地之建材
    應堆於適當地點並妥善保管，以免影響住戶及車輛進出。如有掉落在溝渠內應經
    常清理保持水流暢通。2.施工方法及施工機械應顧及當地環境需求，避免影響住
    戶之權益。以上各項費用應由承包商（上訴人）估入『環境維護費』中。」，並
    未有如上訴人所稱被上訴人應按實際停工日數加計交通維持費及環境維護費予上
    訴人之規定，況依「投標須知補充規定」第三十七條之規定：「工程因故停工時
    ，在停工階段，乙方（上訴人）應經常清理工地環境整潔、維持交通暢行及工地
    衛生、安全等措施，其費用由乙方負擔。」（見原審卷第一四０頁），可知系爭
    工程工地之交通維持費及環境維護費本應由上訴人負擔，至於被上訴人鑑於展延
    工期四百二十日曆天過鉅而簽報核准給予上訴人如結算書上之費用，乃另屬乙事
    ，尚難遽認被上訴人應給付上訴人停工期間之交通維持費及環境維護費。是故上
    訴人請求被上訴人再給付其停工期間之交通維持費及環境維護費二十三萬一千三
    百元云云，自乏所據。
七、從而，上訴人依承攬之法律關係求為判命被上訴人給付一百零六萬零三百五十六
    元(計算式：0000000-0000000+231300=0000000)本息，應予准許，原審失察，遽
    予駁回上訴人此部分之訴，顯有違誤，上訴論旨，指摘原判決此部分不當，聲明
    廢棄改判，為有理由，爰將原判決此部分廢棄改判如主文第二項所示。至於逾此
    部分之請求，為無理由，原審判決駁回該部分之訴，洵無違誤。原判決該部分應
    予維持，上訴論旨指摘此部分不當，求予廢棄改判為無理由，應予駁回上訴。
八、假執行之宣告：本件兩造分別陳明願供擔保請為准，免宣告假執行，於上訴人勝
    訴部分，核無不合，爰分別酌定相當擔保金額准許之。至於其敗訴部分，假執行
    失所附麗，應予駁回。
九、本件事證已臻明確，兩造其餘之攻防方法經審酌認與判決結果不生影響，無庸逐
    一論述，併此明。
十、據上論結，本件上訴為一部有理由，一部無理由，依民事訴訟法第四百四十九條
    第一項、第四百五十條、第七十九條但書、第四百六十三條、第三百九十條第二
    項、第三百九十二條，判決如主文。
中      華      民      國    八十九    年      十      月      九      日
                                民事第八庭
                                    審判長法  官  鄭  三  源
                                          法  官  王  淇  梓
                                          法  官  郭  松  濤
右正本係照原本作成。
如不服本判決，應於收受送達後二十日內向本院提出上訴書狀，其未表明上訴理由者
，並應於提出上訴後二十日內向本院補提理由書狀（均須按他造當事人之人數附繕本
），上訴時應提出委任律師或具有律師資格之人之委任狀，委任有律師資格者，另應
附具律師及格證書及釋明委任人與受任人有民事訴訟法第四百六十六條之一第一項但
書或第二項（詳附註）所定關係之釋明文書影本。
中      華      民      國    八十九    年      十      月     十二     日
                                          書記官  方  素  珍
附註：
民事訴訟法第四百六十六條之一（第一項、第二項）：
對於第二審判決上訴，上訴人應委任律師為訴訟代理人，但上訴人或其法定代理人具
有律師資格者，不在此限。
上訴人之配偶、三親等內之血親、二親等內之姻親，或上訴人為法人、中央或地方機
關時，其所屬專任人員具有律師資格並經法院認為適當者，亦得為第三審訴訟代理人
。


司法院資訊處製作；財團法人民間司法改革基金會備份。
